【裁判字號】    92,交聲,1632
【裁判日期】    921023
【裁判案由】    交管條例聲異
【裁判全文】
臺灣板橋地方法院交通事件裁定                  九十二年度交聲字第一六三二號
    原處分機關  交通部公路總局臺北區監理所
    異  議  人  甲○○
    即受處分人
右列受處分人因違反道路交通管理處罰條例案件，對於原處分機關於中華民國九十二
年十月七日作成之處分（原處分案號：北監自裁字裁00－000000000號）
，聲明異議，本院裁定如左：
    主  文
異議駁回。
    理  由
一、按「汽車不依限期參加定期檢驗或臨時檢驗者，處汽車所有人新臺幣九百元以上
    一千八百元以下罰鍰」，道路交通管理處罰條例第十七條第一項規定甚明。次按
    ，行政罰因以行政義務之違反，為其可罰性之依據，而於責任要件上無刑事制裁
    法以處罰故意犯為原則、處罰過失犯為例外理論之適用，亦未設類似刑法關於過
    失犯之處罰，以法律有明文規定者為限之法文，惟此非謂行政罰不以有責性為主
    觀要件，蓋其處罰仍帶有對於違反行政義務之不法行為加以非難、制裁之內涵，
    自以行為人之行為出於故意或過失為必要；但應受行政罰之行為，僅須違反禁止
    規定或作為義務，而不以發生損害或危險為其要件者，推定為有過失，於行為人
    不能舉證證明自己無過失時，即應受處罰，此觀諸司法院大法官會議釋字第二七
    五號解釋文內容即明。
二、原處分機關略以：異議人即受處分人甲○○所有之車牌號碼Ｌ四－三六五二號自
    用小客車，因不依限期於九十二年五月二十七日參加定期檢驗，經移送單位車輛
    管理課依法掣開通知單舉發，是依道路交通管理處罰條例第九條、第十七條第一
    項、第九十二條及違反道路交通管理事件統一裁罰基準及處理細則第六條、第四
    十四條第一項及道路交通安全規則第四十四條，裁處罰鍰新臺幣九百元等語；異
    議人以因未接獲定期檢驗通知書，不知檢驗期限，乃未前去檢驗云云云云置辯，
    求為撤銷原裁罰處分。
三、經查：本件異議人即受處分人楊麗所有之車牌號碼Ｌ四－三六五二號自用小客車
    ，應依規定於每年五月二十七日之限期前參加定期檢驗之事實，業據移送單位提
    出之上開汽車車車籍查詢表乙紙為證，又受處分人未於九十二年五月二十七日限
    期前參加定期檢驗之違規事實，有違規查詢報表各乙紙在卷可憑，且為異議人所
    不爭執。準此，異議人所有之自用小客車不依限期參加定期檢驗甚明，異議人僅
    空言置辯，無何其他無過失之舉證以供調查，亦無從排除過失之推定，揆諸首開
    法條規定及說明，仍不得免罰甚明。另依交通部公路總局九十年二月五日（九○
    ）路監牌字第九九○三八七三號函說明四：「車輛定期檢驗日期已登載於行車執
    照上，車主應依照該日期參加檢驗，而法律上並無規定要寄發車輛定期檢驗通知
    單」等語，是故該指定檢驗日期列明於行車執照上，異議人對於行車執照上所載
    之指定檢驗日期自應加以注意，以便於限期前依法辦理檢驗事宜，而交通部公路
    總局臺北區監理所掣發之驗車通知單，係以平信方式寄送，僅係提醒車主之便民
    措施，非以送達為要件，異議人自不得未收到驗車通知單為由，而不參加定期檢
    驗，是異議人所述顯無可採；綜上本件違規事證明確，異議人違反車輛應依限期
    參加定期檢驗之規定，堪予認定。
四、從而，原處分機關依據首開法條規定，並審酌異議人違規情節輕重，裁處罰鍰新
    臺幣九百元，無何違誤，量罰亦甚妥適，應予維持，本件異議為無理由，應予駁
    回。
據上論結，應依道路交通案件處理辦法第十九條，裁定如主文。
中      華      民      國      九十二      年    十    月    二十三    日
                                  臺灣板橋地方法院交通法庭
                                     法  官   胡  堅  勤
右正本證明與原本無異。
如不服本裁定，應於裁定送達後五日內，向本院提出抗告狀。
                                     書記官   吳  詩  琳
中      華      民      國      九十二      年    十    月    二十四    日


司法院資訊處製作；財團法人民間司法改革基金會備份。
